臺灣新北地方法院刑事判決
                                     110年度金訴字第45號
公  訴  人  臺灣新北地方檢察署檢察官
被      告  盧薏婷


選任辯護人  黃柏融律師
            趙友貿律師
被      告  林銘威


指定辯護人  本院公設辯護人姚孟岑
上列被告等因違反銀行法等案件，經檢察官提起公訴（109年度
偵字第27151號），本院判決如下：
    主  文
己○○共同犯銀行法第一百二十五條第一項前段之非法經營收受存
款業務罪，處有期徒刑壹年柒月。緩刑肆年。
丙○○共同犯銀行法第一百二十五條第一項前段之非法經營收受存
款業務罪，處有期徒刑壹年拾月。緩刑伍年。已扣案之犯罪所得
新臺幣拾參萬伍仟陸佰陸拾伍元沒收。
    事  實
一、己○○、丙○○為吸收資金，明知非銀行不得經營收受存款業務
    ，亦不得藉收受投資或其他名義，向多數人或不特定之人收
    受款項或吸收資金，並約定或給付與本金顯不相當之報酬；
    且明知多層次傳銷事業，應使其傳銷商之收入來源以合理市
    價推廣、銷售商品或服務為主，不得以介紹他人參加為主要
    收入來源，竟共同基於違反銀行法及多層次傳銷管理法之犯
    意聯絡，自民國106年3月間起，由丙○○設計附表一所示之投
    資方案，由己○○設立通訊軟體LINE「星希」等群組，並在社
    群網站臉書上之社團及LINE「星希」等群組內，張貼附表一
    所示之投資資訊，宣稱若參與投資，僅需暫待他人加入投資
    ，即可獲得紅利(即「靜態獎金」)，若另介紹其他投資人加
    入投資，則可獲得「動態獎金」，以此方式共同對外招攬不
    特定之投資人加入投資，及吸引投資人再介紹他人加入投資
    以賺取收入，並使用附表二所示之帳戶收受附表二所示之投
    資款及發放獎金。己○○於106年6月間因故退出後，即由丙○○
    單獨負責收受投資款項及發放獎金，至106年8月底止共收受
    投資款項新臺幣（下同）943,825元。嗣因後續無投資人加
    入而無獎金可以發放，丙○○乃解散群組並陸續退還投資款項
    予投資人，因有投資人檢舉而經警循線查悉上情。
二、案經法務部調查局北部地區機動工作站移送臺灣新北地方檢
    察署檢察官偵查起訴。
    理  由
一、證據能力
（一）本件認定事實所引用被告己○○、丙○○（以下直接稱其名，
      合稱己○○等人）以外之人於審判外之言詞或書面陳述，雖
      屬傳聞證據，惟檢察官、己○○等人及其等之辯護人於言詞
      辯論終結前，均未主張有刑事訴訟法第159條第1 項不得
      為證據之情形，本院審酌此等證據作成時之情況，並無違
      法不當及證明力明顯過低之瑕疵，認以之作為證據應屬適
      當，而認該等證據資料皆有證據能力。
（二）至於本院所引之非供述證據部分，經查並非違法取得，亦
      無依法應排除其證據能力之情形，應有證據能力。
二、事實認定
　　前述犯罪事實，為己○○等人坦白承認，核與證人即少年戊○○
    （另由本院少年法庭處理）於警詢及偵查中、證人林宛柔、
    王尹均、王郁涵、林怡君、乙○○、甲○○、鄭政宇於警詢中之
    證詞相符，且有己○○之國泰世華商業銀行客戶基本資料及帳
    戶000000000000號之歷史交易明細、大公牌制度表、丙○○之
    台新商業銀行客戶基本資料及帳戶00000000000000號之歷史
    交易明細、鄭政宇提供之玉山銀行帳戶交易明細、投資一覽
    表、LINE之星希、星希動態正式群組、星希1群組、600解說
    群組、星希600團隊之留言及對話紀錄、綠界科技109年6月4
    日綠管外字第109060402號函文暨所附商店名稱星希所對應
    之會員基本資料、收款交易明細（偵卷第63至95、113、117
    至125、281至304、331至400、445至480頁）等事證可證，
    足認己○○等人任意性之自白有相當之證據可佐，與事實相符
    而可採信。本案事證明確，己○○等人之犯行足以認定，應予
    依法論科。
三、論罪科刑
（一）新舊法比較：
　　1.按行為後法律有變更者，適用行為時之法律。但行為後之
      法律有利於行為人者，適用最有利於行為人之法律，刑法
      第2條第1項定有明文。
　　2.己○○等人行為後，銀行法第125條第1項「後段」雖於107
      年1月31日修正公布，並於同年2月2日開始施行，惟本案
      犯罪所得與銀行法第125條第1項後段規定犯罪所得達1億
      元以上之要件不符，而銀行法第125條第1項前段既未修正
      ，自無新舊法比較問題。銀行法第125條之4第2項原規定
      ：「犯第125條、第125條之2或第125條之3之罪，在偵查
      中自白，『如有犯罪所得並自動繳交全部所得財物』者，減
      輕其刑；並因而查獲其他正犯或共犯者，減輕其刑至二分
      之一」，該規定同經前開修正為「犯第125條、第125條之
      2或第125條之3之罪，在偵查中自白，如『自動繳交全部犯
      罪所得』者，減輕其刑；並因而查獲其他正犯或共犯者，
      減輕其刑至二分之一」，觀其立法理由略以：原第1項及
      第2項所定「如有犯罪所得並自動繳交全部所得財物」之
      減輕或免除刑罰規定，無涉構成犯罪事實，非屬不法構成
      要件，性質上為「刑罰裁量規則」，基於刑事立法政策一
      貫性，其「犯罪所得」之範圍，為與刑法第38條之1第4項
      所定沒收之「犯罪所得」範圍一致，以達所宣示「任何人
      都不得保有犯罪所得」之立法目的，爰配合刑法沒收新制
      之犯罪所得範圍酌作文字修正。是修正前銀行法第125條
      之4「犯罪所得」之內涵與修正後「犯罪所得」之範圍應
      屬相同，亦難認有行為後法律變更之情形。
　　3.銀行法第125條雖又於108年4月17日修正公布、同年月19
      日施行，但本次修正僅係將同條第2項「經營『銀行』間資
      金移轉帳務清算之金融資訊服務事業，未經主管機關許可
      ，而擅自營業者，依前項規定處罰」，修正為「經營『金
      融機構』間資金移轉帳務清算之金融資訊服務事業，未經
      主管機關許可，而擅自營業者，依前項規定處罰」，與本
      案涉及之罪名及適用法條無關，附此敘明。
（二）核己○○等人所為，是違反銀行法第29條之1、第29條第1項
      規定，而應依同法第125條第1項前段規定處罰，及違反多
      層次傳銷管理法第18條規定，應依同法第29條第1項規定
      處罰。
（三）犯銀行法第125條、第125條之2或第125條之3之罪，在偵
      查中自白，如自動繳交全部犯罪所得者，減輕其刑；並因
      而查獲其他正犯或共犯者，減輕其刑至2分之1，銀行法第
      125條之4第2項定有明文。查己○○所收受之犯罪所得均已
      於退出時交付丙○○，而丙○○已將可聯繫到的被害人之投資
      款項退還，其餘無法聯繫到被害人而無法退還的犯罪所得
      已繳交至本院（詳如後述），且其等均已於偵查中自白，
      爰均依前述規定減輕其刑。
（四）罪數認定：
　　1.又按刑事法若干犯罪行為態樣，本質上原具有反覆、延續
      實行之特徵，立法時既予特別歸類，定為犯罪構成要件之
      行為要素，則行為人基於概括犯意，在密切接近之一定時
      、地持續實行之複次行為，倘依社會通念，於客觀上認為
      符合一個反覆、延續性之行為觀念者，於刑法評價上，即
      應僅成立一罪，俾免有重複評價、刑度超過罪責與不法內
      涵之疑慮；學理上所稱「集合犯」之職業性、營業性或收
      集性等具有重複特質之犯罪均屬之，例如經營、從事業務
      、收集、散布等行為概念者。是銀行法第29條第1項規定
      所稱「經營」、「辦理」，本質上即屬持續實行之複次行
      為，而多層次傳銷管理法禁止之變質多層次傳銷行為，核
      其行為性質亦具有營業性及反覆性，依據前開說明，均應
      認為係集合多數犯罪行為而成立獨立犯罪型態之「集合犯
      」，各應僅成立一罪。
　　2.己○○等人以招攬投資人參加上開投資方案之一行為，同時
      違反前述銀行法、多層次傳銷管理法之規定，依刑法第55
      條想像競合犯之規定，應從一重依銀行法第125條第1項前
      段之規定處罰。
（五）己○○與丙○○就106年3月間至6月間之犯行，有犯意聯絡及
      行為分擔，應論以共同正犯。
（六）爰審酌：
    1.犯罪之動機、目的、手段、違反義務之程度及犯罪所生之
      危險或損害：丙○○有相當之工作能力及收入，卻不思以正
      當方式賺取生活所需，因在臉書上看到類似直銷投資的資
      訊，認為有賺錢的機會，乃邀約其國中學姊己○○，於106
      年3月間起，由丙○○設計附表一所示之投資方案，由己○○
      設立「星希」等群組，並在臉書社團及「星希」等群組內
      張貼投資資訊，招攬投資人投資及介紹他人投資以賺取收
      入，由己○○等人收受附表二所示之投資款項共943,825元
      ，並依照附表一所示之投資方案發放獎金，之後己○○因故
      於106年6月間退出後，即由丙○○單獨負責收受投資款項及
      發放獎金，以此方式共同非法經營收受投資款項業務及多
      層次傳銷事業。
    2.犯罪行為人之生活狀況、品行及智識程度：己○○受有高職
      畢業之教育程度，從事網拍，未婚，有2名未成年子女及
      領有身心障礙手冊之母親需要扶養；丙○○受有高職畢業之
      教育程度，從事廚師工作，未婚，無人需要扶養，為其等
      供述在卷（本院卷第112、384頁），且有己○○提出之證明
      可證（本院卷第392至406頁）。己○○等人未曾有與本案類
      似犯罪之前案紀錄，有臺灣高等法院被告前案紀錄表附卷
      可稽。
    3.犯罪後之態度：己○○等人坦承犯行，丙○○已將可聯繫到的
      被害人之投資款項退還，其餘無法聯繫到被害人而無法退
      還的犯罪所得已繳交至本院（詳如後述）等一切情狀，分
      別量處如主文所示之刑。
（七）緩刑部分：
　　　己○○等人未曾因故意犯罪受有期徒刑以上刑之宣告，有臺
      灣高等法院被告前案紀錄表在卷可稽，因一時失慮，致涉
      本案犯行，犯後坦承犯行，已將可聯繫到的被害人之投資
      款項退還，其餘無法聯繫到被害人而無法退還的犯罪所得
      已繳交至本院（詳如後述），足認確實有悔悟之心。本院
      認己○○等人經此偵審程序之教訓，當知所警惕，而無再犯
      之虞，其所受刑之宣告以暫不執行為適當，爰就己○○宣告
      緩刑4年、丙○○宣告緩刑5年，以啟自新。
四、沒收部分：
　　己○○等人收受附表二所示之投資款項共943,825元，己○○所
    收受之犯罪所得均已於退出時交付丙○○，而丙○○自106年6月
    起陸續退還投資人款項，自其銀行帳戶共轉出785,060元（
    本院卷第292頁）；另丙○○已與己○○共同給付被害人楊蕙嬣
    、游添貴、邱奕修、吳欣儒、甲○○、乙○○、張菀庭共計23,1
    00元（本院卷第238至242、248、284頁），總計已實際合法
    發還被害人808,160元，則丙○○尚未實際返還之犯罪所得為1
    35,665元，此部分之犯罪所得丙○○已繳交至本院，應依刑法
    第38條之1第1項前段，宣告沒收。
據上論斷，應依刑事訴訟法第299條第1項前段，銀行法第125條
第1項、第125條之4第2項，多層次傳銷管理法第29條第1項，刑
法第11條、第28條、第55條、第74條第1項第1款、第38條之1第1
項前段，判決如主文。
本案經檢察官丁○○提起公訴，檢察官彭聖斐到庭執行職務。
中　　華　　民　　國　　111 　年　　8 　　月　　10　　日
                  刑事第十六庭  審判長法  官  黃志中
　　　　　　　　　 
                                      法  官  薛巧翊
　　　　　　　　　　　　　　　　　　　
                                      法  官  時瑋辰 
上列正本證明與原本無異。
如不服本判決，應於判決送達後20日內敘明上訴理由，向本院提
出上訴狀 (應附繕本) ，上訴於臺灣高等法院。其未敘述上訴理
由者，應於上訴期間屆滿後20日內向本院補提理由書「切勿逕送
上級法院」。
                                      書記官  楊喻涵
中　　華　　民　　國　　111 　年　　8 　　月　　22　　日
附錄論罪科刑法條：
銀行法第125條第1項
違反第29條第1項規定者，處3年以上10年以下有期徒刑，得併科
新臺幣1千萬元以上2億元以下罰金。其因犯罪獲取之財物或財產
上利益達新臺幣1億元以上者，處7年以上有期徒刑，得併科新臺
幣2千5百萬元以上5億元以下罰金。
多層次傳銷管理法第29條第1項
違反第18條規定者，處行為人7年以下有期徒刑，得併科新臺幣1
億元以下罰金。
附表一：宣稱投資方案
靜態 可選擇參加每球600元，每人每次至多5球額度之「靜態」投資方案或「動態」投資方案，參加靜態投資方案之投資人，可依照星希群組「大公排制度」分配獎金，即依照加入順序進行排序，購買1球後可建立第一層之排序，每球下層最多排序3球，第二層排序3球，排滿後無獎金，第3層排序9球，排滿後第一層者可得1,200元獎金，第4層27球排滿後可得2,400元，第5層81球排滿後可得4,800元，排滿5層後則重新加入，另若購買2球，則即可支領2次第三層之1,200元獎金，以此類推。 動態 除依上述大公排制度支領靜態獎金外，可以社群網站等方式推廣招攬其他投資人，倘招攬足3名新投資人加入，可領取600元獎金，自第4人起，每多招攬1投資人加入，可再額外支領300元之動態獎金。 
附表二：收款方式及金額
編號 收款方式 收受款項 手續費 總計 備註 1 匯款至己○○之國泰世華商業銀行帳戶000000000000號 655,569元 0元 655,569元 偵卷第63至95頁 2 匯款至丙○○台新國際商業銀行帳戶00000000000000號 96,256元 0元 96,256元 偵卷第117至125頁 3 投資人於超商繳款至由己○○申辦之綠界公司虛擬帳戶，再轉存至己○○國泰世華銀行帳戶000000000000號 已包含於編號1之金額（金額共計252,464元）   偵卷第461至469頁 4 投資人於超商繳款至由己○○之母林秀瑩申辦之綠界公司虛擬帳戶，再轉存至林秀瑩國泰世華商業銀行000000000000號帳戶 200,320元 8,320元 192,000元 偵卷第471至477頁 5 投資人於超商繳款至由丙○○申辦之綠界公司虛擬帳戶，再轉存至丙○○台新國際商業銀行帳戶00000000000000號 已包含於編號2之金額（金額共計320,552元）   偵卷第479至480頁 合計 943,825元